臺灣臺中地方法院民事判決
111年度中簡字第834號
原      告  鍾文昌  


被      告  盧昭榮  

輔  佐  人  盧俊佑  

上列被告因過失傷害案件（109年度交易字第1610號），經原告
提起刑事附帶民事訴訟請求損害賠償（109年度交附民字第516號
），由本院刑事庭裁定移送前來，本院於民國111年8月9日言詞
辯論終結，判決如下： 
    主      文
被告應給付原告新臺幣玖拾貳萬玖仟玖佰柒拾伍元，及自民國一
百零九年十二月四日起至清償日止，按週年利率百分之五計算之
利息。
原告其餘之訴駁回。
本判決原告勝訴部分得假執行。
    事實及理由
一、原告主張：被告於民國108年12月4日7時許，駕駛車牌號碼0
    000-00號自用小客車，在臺中市○○區○○巷00○0號旁先將車尾
    朝龍洋巷旁小巷之方向倒車後，欲左轉沿龍洋巷往南屯方向
    起駛時，本應注意汽車行至無號誌之交岔路口，轉彎車應暫
    停讓直行車先行，然被告疏未注意及此，即貿然左轉彎，適
    原告騎乘車牌號碼000-000號普通重型機車（下稱系爭車輛
    ），沿龍洋巷往西屯方向行駛至上開地點，見狀閃避不及，
    兩車發生碰撞，原告人車倒地，因而受有右側鎖骨骨折、右
    側前胸壁挫傷、右側手肘擦傷、右側膝部擦傷及右肩旋轉肌
    袖部分破裂等傷害，業經原告依法提起刑事告訴，並經檢察
    官提起公訴，經本院刑事庭以109年度交易字第1610號判決
    在案，爰依侵權行為之法律關係，請求被告賠償：㈠醫療費
    用新臺幣（下同）202,855元。㈡看護費用240,000元。㈢薪資
    損失176,400元。㈣勞動力減損損失787,800元。㈤精神慰撫金
    360,000元，扣除已領取之強制險115,479元，共計1,651,57
    6元等語。並聲明：被告應給付原告3,175,000元，及自起訴
    狀繕本送達翌日起至清償日止，按週年利率百分之5計算之
    利息。
二、被告則以：對刑事案件之認定沒有意見等語，資為抗辯。並
    聲明：原告之訴駁回。
三、得心證之理由
  ㈠原告主張被告於上開時地駕駛車牌號碼0000-00號自用小客車
    ，在臺中市○○區○○巷00○0號旁先將車尾朝龍洋巷旁小巷之方
    向倒車後，欲左轉沿龍洋巷往南屯方向起駛時，疏未讓直行
    之系爭車輛先行，致原告受有右側鎖骨骨折、右側前胸壁挫
    傷、右側手肘擦傷、右側膝部擦傷及右肩旋轉肌袖部分破裂
    等傷害，業據本院調閱109年度交易字第1610號刑事卷宗查
    明屬實，且為被告所不爭執，堪信原告之主張為真正。
  ㈡按汽車行駛至交岔路口，其行進、轉彎，應依下列規定：二
    、行至無號誌或號誌故障而無交通指揮人員指揮之交岔路口
    ，支線道車應暫停讓幹線道車先行。未設標誌、標線或號誌
    劃分幹、支線道者，少線道車應暫停讓多線道車先行；車道
    數相同時，轉彎車應暫停讓直行車先行；同為直行車或轉彎
    車者，左方車應暫停讓右方車先行。但在交通壅塞時，應於
    停止線前暫停與他方雙向車輛互為禮讓，交互輪流行駛，道
    路交通安全規則第102條第1項第2款定有明文。被告駕駛車
    輛行經無號誌之交岔路口。本應注意轉彎車應暫停讓直行車
    先行，被告疏未注意及此即貿然左轉，致撞及系爭車輛而肇
    事，堪認被告駕車具有過失甚明。又被告之過失行為與系爭
    車輛受損及原告受傷之結果間，具有相當因果關係，故本件
    損害之發生應由被告負過失賠償責任。
  ㈢次按因故意或過失，不法侵害他人之權利者，負損害賠償責
    任。汽車、機車或其他非依軌道行駛之動力車輛，在使用中
    加損害於他人者，駕駛人應賠償因此所生之損害。不法侵害
    他人之身體或健康者，對於被害人因此喪失或減少勞動能力
    或增加生活上之需要時，應負損害賠償責任。不法侵害他人
    之身體、健康、名譽、自由、信用、隱私、貞操，或不法侵
    害其他人格法益而情節重大者，被害人雖非財產上之損害，
    亦得請求賠償相當之金額。不法毀損他人之物者，被害人得
    請求賠償其物因毀損所減少之價額。民法第184 條第1 項前
    段、第191 條之2 前段、第193 條第1 項及第195 條第1 項
    、第196 條分別定有明文。被告駕車之過失行為致原告受有
    上開損害，二者間具有相當因果關係，已如前述，原告依據
    侵權行為之法律關係請求被告賠償所受損害，洵屬正當，應
    予准許。茲就原告請求被告賠償之項目及金額是否有據，分
    別說明如下：
　⒈醫療費用：
　　原告主張其因本件事故支出醫療費用202,855元，並舉出診
    斷證明書及醫藥費用收據為證（見本院卷第169至221頁），
    均屬必要費用，自應准許。
　⒉看護費用：
　　原告主張其因本件事故受有上開傷勢，需專人照護4個月，
    每日以2,000元計算，受有相當於看護費用之損失共計240,0
    00元（計算式：2,000×30×4＝240,000）等情，業據其提出診
    斷證明書為證。按親屬代為照顧被害人之起居，固係基於親
    情，但親屬看護所付出之勞力並非不能評價為金錢，雖因二
    者身分關係而免除被害人之支付義務，惟此種基於身分關係
    之恩惠，自不能加惠於加害人。故由親屬看護時雖無現實看
    護費之支付，仍應認被害人受有相當於看護費之損害，得向
    加害人請求賠償，始符公平原則（最高法院94年度台上字第
    1543號判決意旨參照）。經查，原告因右側鎖骨骨折於108
    年12月4日經急診入院接受右側鎖骨開放性鋼釘內固定復位
    手術，於108年12月9日出院，醫囑建議需專人照護1個月，
    有澄清醫院診斷證明書為證（見本院卷第209頁）；於109年
    3月4日因右側旋轉肌袖破裂接受右肩清創手術，醫囑建議受
    傷起需專人照護1個月，有國立臺灣大學醫學院附設醫院雲
    林分院診字第1090327797號診斷證明書為證（見本院卷第21
    1頁）；又於109年5月6日至國立臺灣大學醫學院附設醫院接
    受關節鏡放鬆手術，醫囑載明手術後建議他人協助照顧1個
    月，有國立臺灣大學醫學院附設醫院診字第1090572462號診
    斷證明書為證（見本院卷第213頁）；嗣於109年12月9日再
    至國立臺灣大學醫學院附設醫院接受右側肩關節鏡減壓手術
    ，醫囑建議術後需專人照護1個月，有國立臺灣大學醫學院
    附設醫院診字第1091251126號診斷證明書為證（見本院卷第
    215頁），足見原告需受看護之必要期間為4個月。原告雖因
    受其家屬照護而無現實看護費用之支出，惟揆諸上揭說明，
    此種基於身分關係之恩惠，不能加惠於被告，故原告仍得請
    求被告賠償相當於看護費用之損害。原告請求以每日2,000
    元計算之專人照顧費用，乃符合市場行情，是以原告請求相
    當於看護費用之損害240,000元（計算式：2,000×30×4＝240,
    000），自屬有據。
　⒊薪資損失：
　  原告主張其因本件事故受有上開傷勢，休養7個月，每月薪
    資為25,200元，共受有薪資損失176,400元，業據原告提出
    診斷證明書及勞保投保資料明細為證。經查，原告於108年1
    2月4日經急診入院接受右側鎖骨開放性鋼釘內固定復位手術
    ，於108年12月9日離院，醫囑建議休養3個月；於109年3月3
    日入院接受右肩清創手術，於109年3月7日出院，醫囑建議
    休養2個月；又於109年5月5日入院接受關節鏡放鬆手術，於
    109年5月10日出院，醫囑建議他人協助照顧1個月；再於109
    年12月8日入院接受右側關節鏡減壓手術，於109年12月12日
    出院，醫囑建議術後宜休養1個月，均有診斷證明書在卷足
    憑，故原告請求休養7個月無法工作之損失，尚無不合。又
    原告每月薪資為25,200元，有勞保投保資料明細為憑（見本
    院卷第223頁），平均每日薪資為840元（計算式：25,200÷3
    0＝840），則原告請求薪資損失為176,400元（計算式：840×
    30×7＝176,400），自屬有據。
  ⒋勞動力減損損失：
　⑴原告主張其因本件車禍致勞動能力減損20％，至65歲止，共受
    有勞動力減損損失787,800元，業據其提出國立臺灣大學醫
    學院附設醫院雲林分院診斷證明書為佐（見本院卷第221頁
    ），該診斷證明書指出「病患於109年2月27日至110年3月19
    日長期於本醫療體系雲林分院、總院骨科接受診治，110年1
    2月17日、111年1月21日另至本醫療體系雲林分院職業醫學
    科門診就診。依據病患於澄清綜合醫院中港分院與本醫療體
    系雲林分院、總院骨科之就醫資料，輔以本醫療體系雲林分
    院職業醫學科門診病史（含工作經歷、內容等職業史）詢問
    ，於使用與受法院囑託而為鑑定相同之評估方式後，可得其
    勞動能力減損比歷介於18％至22％」等語，且為被告所不爭執
    ，自堪採信。本院參酌上開診斷書之評估結果，認原告因系
    爭事故減損勞動能力之比例為20％。
　⑵原告為59年1月23日出生，於124年1月23日始屆滿65歲（法定
    退休年齡），故其請求至事故發生日即108年12月4日至124
    年1月23日（原告屆滿65歲之日），應為有理。惟原告請求
    被告給付7個月之薪資損失，此部分業經本院准許，已如前
    述，則原告就本項勞動力減損之請求，不應重覆計算其損害
    ，故勞動力減損期間應自108年12月4日加計7個月後即109年
    7月4日起算至124年1月23日止。又原告每年勞動力減損損失
    為60,480元（計算式：25,200×12×20％＝60,480），據此計算
    原告自109年6月17日起至124年1月23日止，依霍夫曼式計算
    法扣除中間利息（首期給付不扣除中間利息）核計原告減損
    勞動能力金額為新臺幣674,251元【計算方式為：60,480×10
    .00000000+(60,480×0.00000000)×(11.00000000-00.000000
    00)=674,250.0000000000。其中10.00000000為年別單利5%
    第14年霍夫曼累計係數，11.00000000為年別單利5%第15年
    霍夫曼累計係數，0.00000000為未滿一年部分折算年數之比
    例(203/365=0.00000000)。採四捨五入，元以下進位】。
　⒌精神慰撫金：
　　按慰撫金之賠償須以人格權遭遇侵害，使精神上受有痛苦為
    必要，其核給之標準固與財產上損害之計算不同，然非不可
    斟酌雙方身分資力與加害程度，及其他各種情形核定相當之
    數額（最高法院51年台上字第223 號判例意旨參照）。查原
    告因被告之傷害行為致受有上開傷害，其身體及精神受有相
    當之痛苦，其請求賠償非財產上之損害，核屬有據。經查，
    原告為高中畢業，現從事服務業，每月薪資為25,200元，名
    下有不動產數筆、汽車乙台及機車乙台；被告為國中肄業，
    目前無業，名下無不動產、汽車及機車，業據兩造陳明在案
    （見本院卷第240頁），並經本院依職權調閱兩造之稅務電
    子閘門財產調件明細表在卷足憑。本院審酌兩造之身分地位
    、經濟能力、被告加害情形、原告所受傷勢及精神上痛苦程
    度等一切情狀，認原告請求360,000元精神慰撫金，尚嫌過
    高，應予酌減為200,000元，始為允當，原告逾此範圍之請
    求，則屬無據。
　⒍是以此為計，則被告賠償金額應為1,493,506元（計算式：20
    2,855＋240,000＋176,400＋674,251＋200,000＝1,493,506）。
  ㈣另按損害之發生或擴大，被害人與有過失者，法院得減輕賠
    償金額，民法第217 條第1 項有明文規定。上開規定係為促
    使被害人對於自己生命、身體之安全，盡其應盡之注意義務
    ，避免或減少危險或損害之發生，以求當事人間之公平。次
    按行車速度，依速限標誌或標線之規定，無速限標誌或標線
    者，應依下列規定：二、行經設有彎道、坡路、狹路、狹橋
    、隧道、學校、醫院標誌之路段、道路施工路段、泥濘或積
    水道路、無號誌之交岔路口及其他人車擁擠處所，或因雨霧
    致視線不清或道路發生臨時障礙，均應減速慢行，作隨時停
    車之準備，道路交通安全規則第93條第1項第2款定有明文。
    本件被告駕車固有行經無號誌之交岔路口，轉彎車未暫停讓
    直行車先行之過失，惟原告亦有行經無號誌之交岔路口，未
    依規定減速慢行之過失。是本院審酌雙方就本件車禍發生之
    過失情節輕重，認原告應負擔百分30，被告應負擔百分之70
    之過失責任。是以此為計，則被告賠償金額應酌減為1,045,
    454元（計算式：0000000×0.7＝0000000，元以下四捨五入）
    。
　㈤又按保險人依本法規定所為之保險給付，「視為」被保險人
    損害賠償金額之一部分；被保險人受賠償請求時，得扣除之
    ，強制汽車責任保險法第32條定有明文。蓋因強制汽車責任
    保險之保險人所給付之保險金，係被保險人繳交保費所生，
    性質上屬於被保險人賠償責任之承擔或轉嫁，自應視為加害
    人或被保險人損害賠償金額之一部分，而得減免其賠償責任
    。且此項保險給付，係為使交通事故之受害人得迅速獲得基
    本之保障，強制被保險人繳交保費，將其賠償責任轉由保險
    人承擔而生，於保險人確定其應理賠之保險金數額並實際給
    付前，尚難謂受害人之損害已受填補。故本條所稱得扣除之
    保險給付，應以保險人已依法向受害人給付者為限，且被保
    險人對於受害人，於此範圍內亦生損害賠償債務之清償效力
    （最高法院96年度台上字第1800號、106年度台上字第2171
    號民事判決可資參照）。又上開規定，並未限定屬於被害人
    之財產上損害，加害人或被保險人始得予以扣減。查原告於
    本件車禍發生後，業已向被告所投保之強制汽車責任保險保
    險人領取保險給付共計115,479元，有存款資料在卷可按（
    見本院卷第225、227頁），則原告所受領之上開保險金，依
    前揭說明，自應視為被告損害賠償金額之一部分，原告向被
    告請求損害賠償時，應予扣除。經扣除後，原告本件得請求
    之損害賠償金額為929,975元（計算式：0000000-000000＝92
    9975）。
　㈥末按給付無確定期限者，債務人於債權人得請求給付時，經
    其催告而未為給付，自受催告時起，負遲延責任。其經債權
    人起訴而送達訴狀，或依督促程序送達支付命令，或為其他
    相類之行為者，與催告有同一之效力；又遲延之債務，以支
    付金錢為標的者，債權人得請求依法定利率計算之遲延利息
    。但約定利率較高者，仍從其約定利率；應付利息之債務，
    其利率未經約定，亦無法律可據者，週年利率為百分之五，
    民法第229 條第2 項、第233 條第1 項及第203 條分別定有
    明文。本件原告對被告之侵權行為損害賠償債權，核屬無確
    定期限之給付，自應經原告之催告而未為給付，被告始負遲
    延責任。準此，原告請求被告自起訴狀繕本送達之翌日即10
    9年12月4日起，按週年利率百分之5計付遲延利息，核無不
    合
四、綜上所述，原告依侵權行為法律關係，訴請被告給付929,97
    5元，及自109年12月4日起至清償日止，按週年利率百分之5
    計算之利息，為有理由，應予准許；逾此部分之請求，為無
    理由，應予駁回。
五、本件事證已臻明確，兩造其餘爭點、攻擊防禦方法，經審酌
    核與判決結果無影響，爰不分別斟酌論述，附此敘明。
六、本判決原告勝訴部分，係本院就民事訴訟法第427 條第2項
    第12款所定訴訟適用簡易程序而為被告敗訴判決，應依同法
    第389 條第1 項第3 款規定，依職權宣告假執行。
七、本件原告係於刑事訴訟程序提起民事訴訟，經本院刑事庭裁
    定移送前來，依刑事訴訟法第504 條第1 項規定，無庸繳納
    裁判費，且本件訴訟繫屬期間亦未增生訴訟費用事項，故無
    訴訟費用負擔問題，併予敘明。　　   
中　　華　　民　　國　　111 　年　　8 　　月　　30　　日
                  臺灣臺中地方法院臺中簡易庭
                                  法　官　吳蕙玟
以上正本係照原本作成。　　　　　　　　　　　　　　　　　
如不服本判決，應於送達後20日內，向本院提出上訴狀並表明上
訴理由，如於本判決宣示後送達前提起上訴者，應於判決送達後
20日內補提上訴理由書（須附繕本）。如委任律師提起上訴者，
應一併繳納上訴審裁判費。
中　　華　　民　　國　　111 　年　　8 　　月　　30　　日
                                  書記官  楊思賢